臺北高等行政法院判決　　　　　　　　　　　　　　　九十一年度訴字第三五四號
　　原　　　告　甲○○
　　被　　　告　財政部臺灣省北區國稅局
　　代　表　人　林吉昌（局長）
右當事人間因綜合所得稅事件，原告不服財政部中華民國九十年十一月二十二日台財
訴字第○九○一三五六五○五號訴願決定，提起行政訴訟，本院判決如左︰
　　主  文
原告之訴駁回。
訴訟費用由原告負擔。
　　事　實
一、事實概要：原告未辦理八十四年度綜合所得稅結算申報，經被告所屬信義稽徵所
    依查得資料核定綜合所得總額為新台幣（下同）六○七、八五三元，淨額為一九
    八、四八六元，應納稅額為一一、九○九元。原告主張抵押設定之債務人余山池
    等人並未支付利息，配偶周明耀所有座落基隆市○○路一○二號四樓之二房屋未
    出租予訴外人辰暉企業有限公司使用，及執行業務所得半數係家屬委託，實際並
    無所得云云，申請復查結果，獲准追減利息所得二八、六三○元，變更綜合所得
    總額為五七九、二二三元，淨額為一六九、八五六元。原告仍不服，連同被告以
    八十七年二月二十四日北區國稅信義徵第00000000號移送書移送臺灣基
    隆地方法院執行事件提起訴願，經財政部九十年十一月廿二日台財訴字第○九○
    一三五六五○五號訴願決定將原處分關於八十四年度綜合所得稅部分撤銷，由原
    處分機關另為處分，其餘訴願不受理，遂提起行政訴訟（移送事件部分另結）。
二、兩造聲明：
  (一)原告聲明：八十四年綜合所得稅被告未實際審核，應予撤銷原處分。
  (二)被告聲明：駁回原告之訴。
三、兩造陳述：
  (一)原告主張之理由：
    原告房屋未出租，何以有公司登記，潘金石、余山池均有住所可查證，被告未查
    明是否有偽造文書情事，實屬不該；又親人如夫妻、母子間，依經驗法則判斷，
    亦無收費問題。
  (二)被告答辯之理由：
    原告八十四年度綜合所得稅事件，經財政部九十年十一月廿二日台財訴字第○九
    ○一三五六五○五號訴願決定書將原處分撤銷，被告尚未為復查決定，原告得逕
    行提起訴願，是原告提起行政訴訟不合程式，應以裁定駁回。
  　理　由
一、按人民因中央或地方機關之違法行政處分，認為損害其權利或法律上之利益，經
    依訴願法提起訴願而不服其決定，或提起訴願逾三個月不為決定，或延長訴願決
    定期間逾二個月不為決定者，得向高等行政法院提起撤銷訴訟。行政訴訟法第四
    條第一項載有明文，足見撤銷訴訟之提起，乃以行政處分之存在為前提，如在起
    訴時或訴訟進行中，該處分事實上已不存在，即無訴訟標的可言，自無提起或續
    行訴訟之必要（釋字第二一三號解釋參照），其起訴自難謂合法。且提起行政訴
    訟既以行政處分損害其權利或法律上之利益為前提，則該行政處分或訴願決定如
    非不利於原告，應認欠缺權利保護必要予以駁回。
二、原告未辦理八十四年度綜合所得稅結算申報，經被告所屬信義稽徵所依查得資料
    核定綜合所得總額為六○七、八五三元，淨額為一九八、四八六元，應納稅額為
    一一、九○九元。原告主張抵押設定之債務人余山池等人並未支付利息，配偶周
    明耀所有座落基隆市○○路一○二號四樓之二房屋未出租予訴外人辰暉企業有限
    公司使用，及執行業務所得半數係家屬委託，實際並無所得云云，申請復查結果
    ，獲准追減利息所得二八、六三○元，變更綜合所得總額為五七九、二二三元，
    淨額為一六九、八五六元。原告復提起訴願，業經財政部九十年十一月廿二日台
    財訴字第○九○一三五六五○五號訴願決定將原處分關於八十四年度綜合所得稅
    部分撤銷，由原處分機關另為處分，有復查決定書及訴願決定書在原處分卷可稽
    。原處分既經撤銷，原告復提起行政訴訟請求撤銷，即屬欠缺權利保護必要，其
    訴在法律上顯無理由，應不經言詞辯論予以駁回。
三、據上論結，本件原告之訴顯無理由，依行政訴訟法第一百零七條第三項、第九十
    八條第三項前段，判決如主文。
中　　華　　民　　國　　九十一　　　年　　　十二　　　月　　三十一　　　日
                 臺 北 高 等 行 政 法 院   第 四 庭
                                審 判 長 法  官　鄭 忠 仁
                                         法  官　林 育 如
                                         法  官　楊 莉 莉
右為正本係照原本作成。
如不服本判決，應於送達後二十日內，向本院提出上訴狀並表明上訴理由，如於本判
決宣示後送達前提起上訴者，應於判決送達後二十日內補提上訴理由書（須按他造人
數附繕本）。
中　　華　　民　　國　　九十一　　　年　　　十二　　　月　　三十一　　　日
            　　　　　　　　　　　　　   書記官  黃 舜 民
